臺灣高等法院刑事判決　　　　　　　　95年度上訴字第1864號
　　上　訴　人
　　即　被　告　丁○○
　　指定辯護人　羅子武　律師
上列上訴人因偽造有價證券等案件，不服臺灣桃園地方法院94年
度訴字第929號，中華民國95年4月12日第一審判決（起訴案號：
臺灣桃園地方法院檢察署92年度偵字第3685號），提起上訴，判
決如下：
    主      文
上訴駁回。
    事實及理由
壹、構成要件的犯罪事實
一、丁○○經由涂鳳乾介紹，向甲○○承租坐落桃園縣大溪鎮○○段下崁大同小段第482～2號、417號、426號及470地號土
    地，開挖砂石販售。
    民國92年12月20日，丁○○找來張啟正與甲○○簽立土地租
    賃契約。交付彰化銀行建成分行，木榆企業有限公司簽發，
    91年3月3日，第ＰＡ0000000號，面額新台幣（下同）300
    萬元支票 (附表一編號1）給甲○○，做為保證押金。
    丁○○於簽約後陸續在桃園縣龍潭鄉境內，交付甲○○附表
    一編號2～5，發票人均為木榆企業有限公司的支票及本票；
    但上述票據到期均未兌現。
二、91年3月5日，丁○○為免甲○○及其母親乙○○因所持票據
    均未兌現而阻止開挖，於是約乙○○外出協調。
    當日17時許，丁○○在桃園縣龍潭鄉敏盛醫院前，基於意圖
    供行使之用的偽造有價證券犯意，假冒「林明德」名義，偽
    造簽發附表二金額400萬元，發票日91年「3」月5日更改為
    「2」月5日的本票交付予乙○○。乙○○因所持有的是偽造
    的本票，自未能獲得給付。
貳、被告及辯護人除爭執甲○○、乙○○於偵查中的證言未經具
    結，無證據能力外，對於其他證據均表示無意見；然甲○○
    及乙○○於偵查中所為陳述，或以「告訴人」身分應訊，並
    無應具結而未具結情事（他卷第23頁反面、28頁、30頁；偵
    續卷第31、32、40、41頁）；或以「證人」身分應訊，但均
    經具結（他卷第35頁；偵續卷第46頁）。所謂證據能力欠缺
    的問題，應有誤會。
參、認定犯罪事實所憑的證據及理由
一、被告丁○○除辯稱，91年3月5日「林明德」名義的400萬本
    票，是被甲○○等人強押，在受制的情況下簽發之外，對於
    前述事實經過坦白承認。
二、告訴人甲○○於偵查、原審及本院的指訴。
三、證人乙○○於偵查、原審及本院的證言。
四、證人涂鳳乾於偵查及原審、張啟正於原審，證述簽約的事實
    。
五、土地租賃契約書（他卷第9～10頁）。
六、支票及本票影本（他卷第12～16頁）。
肆、對於被告辯解的認定
    本案癥點：附表二的本票是何人簽發；是否冒名偽造；被告
    丁○○是否曾經被強押受制而為發票行為；附表二的本票發
    票日曾經被告丁○○更改，是否即屬無效票據，而不成立偽
    造有價證券罪。
一、被告丁○○對於冒用「林明德」名義簽發附表二本票並交付
    的事實，坦白承認。
二、被告丁○○辯稱，之所以簽發附表二本票給乙○○，是受告
    訴人甲○○等人強押被逼迫等語。
    被告直到本院辯論終結，始終未能具體指述何時、何地、遭
    何人幾人、以如何的方式手段強押、強迫發票，以供法院調
    查。被強押簽發本票的辯解，不可採信。
三、附表二本票發票日經被告丁○○塗改為相差一個月，即「3
    月5日」改成「2月5日」一情，已經被告供述明確（本院96
    年3月14日審判筆錄第5頁）。
    可證告訴人甲○○、證人乙○○指訴，附表二的本票的確是
    被告丁○○於91年3月5日寫給證人乙○○的事實，可以採信
    ；並因此證實，被告丁○○聲請傳喚的證人丙○○即被告的
    前嫂嫂，為證明被告丁○○於91年3月5日整日足未出戶，不
    可能於上述時地開立本票給證人乙○○的證詞，與事實不符
    。
四、被告辯稱，附表二本票的發票日已經被告更改，應屬無效票
    據，所以不構成偽造有價證券罪等語。
    票據法第11條第3項規定：票據上的記載，除金額外，得由
    原記載人於交付前改寫之。但應於改寫處簽名（以示鄭重）
    。
    佐以票據法第16條規定，經變造金額的票據不當然無效的意
    旨，本票發票日更改即屬無效票據的辯解，顯然不可採信。
    況且本案並無票據法適用的問題。被告丁○○明知所書寫的
    紙張是一紙本票，並基於開立本票的意思，填載附表二本票
    應記載事項各欄，卻未以被告之名填載發票人而冒用「林明
    德」名義，被告的主觀犯意及客觀行為，完全符合偽造有價
    證券的構成要件。附表二的本票是偽造的票據，可以認定。
    持偽造的票據本即無票據法票據權利可言。附表二本票發票
    日的更改，不存在究是有效票據或無效票據的問題。被告如
    上辯解，不能採信。
五、至於被告因事實欄所述的土地租賃契約而與告訴人甲○○、
    證人乙○○母子間產生如何的金錢糾紛，屬於犯罪動機的考
    量，不影響被告所為偽造有價證券犯行的認定。
伍、論罪科刑的理由
一、被告所為，觸犯刑法第201條第1項偽造有價證券罪。
二、被告偽造有價證券持以行使，行使的輕度行為，為偽造的重
    度行為吸收，不另論罪。
三、原審依上述事證，適用前述法條，並審酌被告犯罪的動機、
    目的、手段、所得不法利益、偽造本票的金額及所生損害重
    大，一再飾辯的犯後態度等一切情狀，就法定最輕本刑3 年
    以上有期徒刑之罪，量處被告有期徒刑3年6月，並就附表二
    偽造的本票，依法宣告沒收。認事用法及量刑均無不當。
    被告以同於原審的辯解上訴，否認犯罪，無理由，應駁回上
    訴。
陸、公訴意旨另以：被告丁○○因附表一編號1～5的票據均未兌
    現，並涉犯刑法第339條第1項詐欺取財罪，與前述論罪科刑
    部分具有牽連犯裁判上一罪關係等語。
    此部分已經原判決不另為無罪諭知，並無違誤。本案是被告
    上訴，並未對此有利於被告的部分表示不服；而刑法第55條
    牽連犯的規定，已經修正刪除，依刑法第2條第1項但書規定
    ，無須再行審酌原判決不另為無罪諭知的部分。
柒、適用法律：刑事訴訟法第373條、第368條。
中　　華　　民　　國　　96　　年　　3 　　月　　30　　日
   　　　　　　　　 刑事第六庭審判長法　官  林堭儀
　 　　　　　　　　　　　　　　　　 法　官  陳玉雲
　 　　　　　　　　　　　　　　　　 法　官  郭豫珍
以上正本證明與原本無異。
如不服本判決，應於收受送達後十日內向本院提出上訴書狀，其
未敘述上訴之理由者並得於提起上訴後十日內向本院補提理由書
（均須按他造當事人之人數附繕本）。
                                    書記官  胡勤義
中　　華　　民　　國　　96　　年　　4 　　月　　12　　日
附錄：本案論罪科刑法條全文
中華民國刑法第201條
意圖供行使之用，而偽造、變造公債票、公司股票或其他有價證
券者，處3年以上10年以下有期徒刑，得併科3千元以下罰金。
行使偽造、變造之公債票、公司股票或其他有價證券，或意圖供
行使之用，而收集或交付於人者，處1年以上7年以下有期徒刑，
得併科3千元以下罰金。
